【裁判字號】    97,上易,673
【裁判日期】    971126
【裁判案由】    妨害名譽
【裁判全文】
臺灣高等法院臺南分院刑事判決         97年度上易字第673號
上  訴  人
即  被  告  乙○○
上列上訴人因妨害名譽案件，不服臺灣臺南地方法院97年度易字
第1196號中華民國97年9月3日第一審判決（起訴案號：臺灣臺南
地方法院檢察署97年度偵字第9171號），提起上訴，本院判決如
下：
    主  文
上訴駁回。
    事  實
一、乙○○與鐘雅惠原為姑嫂關係，鐘雅惠之夫鄭景瑞於民國（
    下同）96年8月間因車禍過逝後，鐘雅惠與夫家即因遺產問
    題生有嫌隙。嗣鐘雅惠於96年10月17日上午9時許，會同臺
    南縣地政人員及友人甲○○前往鄭景瑞所遺留、位於臺南縣
    新市鄉○○段692之3地號土地勘查時，乙○○竟基於公然侮
    辱之犯意，於上開不特定人得以共見共聞之狀況下，接續以
    「破機歪、胎哥生、幹妳娘、穿衣穿褲穿這款，露屁股給大
    家看、遇到這種查某作這種胎哥代誌、破麻、乞丐查某」（
    台語）等語辱罵鐘雅惠，足以毀損鐘雅惠之名譽。
二、案經鐘雅惠訴由臺灣臺南地方法院檢察署檢察官偵查起訴。
    理  由
甲、証據能力部分：
    按被告以外之人於偵查中向檢察官所為之陳述，除顯有不可
    信之情況者外，得為證據，刑事訴訟法第159條之1第2項定
    有明文。經查，證人即告訴人鐘雅惠、證人甲○○於偵查中
    具結向檢察官所為之證述，均無何顯不可信之情況，依刑事
    訴訟法第159條之1第2項規定，自均得為證據。
乙、實體方面：
一、訊據上訴人即被告乙○○固承認其於上開時、地，有當場辱
    罵上開侮辱之穢語之事實，惟矢口否認有何公然侮辱告訴人
    之犯行，辯稱「伊當時罵的不是告訴人鐘雅惠，而係因看到
    網路上搜尋列印下來的資料之內容，一時氣憤而當場罵上開
    言詞」云云。
二、經查：
  (一)上開被告如何以上揭言詞公然侮辱告訴人鐘雅惠等事實，業
    據証人即告訴人於偵查中以證人身分結證在卷（見他字卷第
    42-44頁），並經證人甲○○於偵查時結證證述：被告在上
    開現場，用一些台語三字經指著罵告訴人，罵很久，罵的很
    大聲，很難聽，整個過程被告一直在那邊罵，我全程都在場
    聽到等語（見他字卷67、67頁）；証人甲○○、証人即告訴
    人鐘雅惠於本院審理中亦為相同之指証；又檢察官於偵查中
    、原審審理時均當庭勘驗告訴人於偵查中提出附卷之錄音光
    碟（見他字卷第9頁），該錄音光碟其中VOICE008檔案第2分
    50秒至3分32秒部分，及VOICE009檔案第3分50秒至5分部分
    ，確有「女子出言辱罵如起訴書所指言語，該女子言語時情
    緒激動，聲音響亮」等語，又錄音中告訴人曾說洪師兄（本
    院按即指證人甲○○）你回來等情（見原審卷第12頁，他字
    卷第73頁）；再佐以被告於審理中自承有於上開時、地，當
    場罵上開言詞等情；而稽之被告辱罵之上開言詞，其中關於
    「穿衣穿褲穿這款，露屁股給大家看、遇到這種查某作這種
    胎哥代誌」等情，顯係針對特定對象而為之，尚非僅因看到
    網路上刊載「不孝媳婦」有感而發之言詞，被告所辯，已難
    信採。況被告於原審審理中，忽而辯稱：我當時是罵「莊秀
    珍」其人云云，忽而又辯稱：我說那些話是在講天下有這些
    不好行為的媳婦，我不是在講告訴人，告訴人是因為自己有
    作那些事，以為我在指桑罵槐云云（均見原審卷第13頁），
    顯見被告供述避重就輕，反覆不一，已難信採。
  (二)再查，証人即被告之母丁○○○、姊丙○○雖於本院審理中
    ，分別証述「被告罵上開言詞，並非針對告訴人」等情（見
    本院卷第61頁至62頁、第64頁至第66頁、第67頁至第70頁）
    ，然証人丁○○○、丙○○與被告分別為母女、姐妹關係，
    彼等與被告關係至親，已難期待証人丁○○○、丙○○就當
    日案發實情，據實陳述，而予釐清；再參酌告訴人因其夫鄭
    景瑞死亡後，關於遺產問題（含遺留之土地），而與其夫家
    生有嫌隙，被告父母又有使用該筆土地種植果樹等情，又據
    証人即告訴人於本院審理中証述在卷（見本院卷第52頁至第
    53頁）；且被告之父鄭良俊又因告訴人土地繼承問題，於96
    年9月7日，具狀向原審民事執行處聲請禁止告訴人處分該筆
    土地乙節，有檢察官於偵查中調閱之原審民事執行處96年度
    執全簡字第3838號卷宗相關資料附卷可憑（見他字卷第49-5
    3頁），且被告於原審審理中亦自承「覺得告訴人有欺負伊
    父母」之情（見原審卷第14頁），堪認被告對告訴人早已心
    存不滿，生有嫌隙。再佐以事發當日又係因告訴人會同臺南
    縣地政人員前往該筆土地勘查，另據証人即告訴人証明在卷
    ；而証人丁○○○、丙○○又証述「事發當日，被告聽到丁○○○說有人到家裡提及告訴人要將小孩（即告訴人與鄭景
    瑞之小孩）送人，被告就罵上開言詞」等情（見本院卷第66
    頁、第68頁），顯見被告係因與告訴人之嫌隙，又聽聞証人
    丁○○○提及上情，一時氣憤而辱罵上開言詞，則若非係針
    對告訴人為之，又何須如此言詞激烈不堪？証人丁○○○、
    丙○○上開所証「被告並非對告訴人辱罵上開言詞」等情，
    顯係事後迴護被告之詞，均無足採。
  (三)又查，証人即告訴人、証人甲○○、丁○○○、丙○○等人
    於本院審理時，雖均証述「被告罵上開言詞內容均未言及『
    鐘雅惠』三字」等情。然被告辱罵上開言詞，係針對告訴人
    而為之，已如上述，縱令被告未「指名道姓言及『鐘雅惠』
    三字」，但本件事發現場，除被告對告訴人早有嫌隙外，並
    無他人與被告有嫌隙，且被告又係聽聞丁○○○告之上情，
    因而罵上開言詞，被告又係針對特定對象為之，而非僅因「
    網路上刊登不孝媳婦」而有感而發，均如上述，則被告在告
    訴人會同臺南縣地政人員至上開土地勘查時，辱罵上開言詞
    ，當足以使人知悉被告辱罵之對象為何人，且足以毀損告訴
    人之名譽，自難以被告罵上開言詞未言及「『鐘雅惠』三字
    」，即認被告並非針對告訴人或特定對象為之，並據為被告
    有利之認定。
  (四)又查，被告雖於原審審理中提出「莊秀珍」之照片及網路列
    印「不孝媳婦」之資料，縱令屬實，亦難據此即認被告於事
    發當日辱罵上開言詞，並非針對告訴人為之，上開照片與網
    路資料，尚不足以據為被告有利之認定；況被告於原審審理
    中復自承：我不算認識「莊秀珍」其人，也與「莊秀珍」沒
    有恩怨等語（見原審卷第13、14頁），且事發當時在場之人
    ，並無被告所指之「莊秀珍」其人在場一節，亦經證人甲○○於偵查中結證明確（見他字卷第68頁），則揆諸常情，被
    告當無於上開時、地，出言辱罵與之並無仇怨、亦不在場之
    「莊秀珍」其人之理。
  (五)綜上，被告當日所辱罵之對象確係告訴人，可堪認定，被告
    上開所辯乃係卸責之詞，均不足採信；本件事証明確，被告
    犯行，堪以認定。又本件事臻明確，亦無再調查詰問其餘在
    場之人之必要，併此敘明。
三、核被告乙○○所為，係犯刑法第309條第1項之公然侮辱罪。
    又被告所為上開辱罵，係基於一犯意而接續為之數次舉動，
    且係在密接之時間實施，地點相同，侵害同一法益，各行為
    之獨立性極為薄弱，依一般社會健全觀念，難以強行分開，
    在刑法評價上，以視為數個舉動之接續施行，合為包括之一
    行為予以評價，應論以接續犯之單純一罪。
四、原審以被告罪証明確，因予適用刑法第309條第1項、第41條
    第1項前段，刑法施行法第1條之1第1項、第2項前段等規定
    ；並審酌被告因遺產問題對告訴人心生不滿，即公然辱罵告
    訴人，犯後否認犯行，未見悔意，及被告之品行、生活狀況
    及智識程度，暨公訴人雖以被告從警詢、偵訊至審理中的態
    度不佳，具體求處拘役50日，惟酌量上情，認公訴人求刑過
    重等一切情狀，量處拘役35日，並諭知易科罰金之折算標準
    。本院經核原審認事用法俱無不合，量刑亦稱妥適，被告上
    訴否認犯罪，並以上開情詞指摘原判決不當，並無可取，為
    無理由，應予駁回。又被告一再飾詞狡辯，毫不見悔意，又
    浪費司法資源，本院認不宜宣告緩刑，附此敘明。
據上論結，應依刑事訴訟法第368條，判決如主文。
本案經檢察官張太龍到庭執行職務。
中    華    民    國    97    年    11    月    26    日
                  刑事第四庭  審判長法  官  吳志誠
                                    法  官  羅心芳
                                    法  官  陳珍如
以上正本證明與原本無異。
不得上訴。
                                    書記官  岑  玢
中    華    民    國    97    年    11    月    27    日
附錄：本判決論罪科刑條文：
刑法第309條：
公然侮辱人者，處拘役或3百元以下罰金。
以強暴犯前項之罪者，處1年以下有期徒刑、拘役或5百元以下罰
金。


司法院資訊處製作；財團法人民間司法改革基金會備份。
